最高法院民事裁定 
111年度台上字第2717號
上  訴  人  廖淑嫚                                   
訴訟代理人  林正欣律師
被 上訴 人  蔡泓澤                                     
訴訟代理人  彭成翔律師
            林  芸律師
上列當事人間請求確認債權不存在事件，上訴人對於中華民國11
1年7月6日臺灣高等法院第二審判決（111年度上易字第157號）
，提起上訴，本院裁定如下：
    主  文
上訴駁回。
第三審訴訟費用由上訴人負擔。
    理  由
按上訴第三審法院，非以原判決違背法令為理由，不得為之；
  又判決不適用法規或適用不當者，為違背法令；且提起上訴，
  上訴狀內應記載上訴理由，表明原判決所違背之法令及其具體
  內容，暨依訴訟資料合於該違背法令之具體事實，其依民事訴
  訟法第469條之1規定提起上訴者，並應具體敘述為從事法之續
  造、確保裁判之一致性或其他所涉及之法律見解具有原則上重
  要性之理由。同法第467條、第468條、第470條第2項定有明文
  。是當事人提起上訴，如依同法第469條規定，以原判決有所
  列各款情形之當然違背法令為理由時，其上訴狀或理由書應表
  明該判決有合於各該條款規定情形之具體內容，及係依何訴訟
  資料合於該違背法令之具體事實；如依同法第469條之1規定，
  以原判決有前條以外其他不適用法規或適用不當為理由時，其
  上訴狀或理由書應表明該判決所違背之法令條項，或有關大法
  官解釋或憲法法庭裁判字號，或成文法以外之習慣或法理、法
  則等及其具體內容，暨係依何訴訟資料合於該違背法令之具體
  事實，並具體敘述為從事法之續造、確保裁判之一致性或其他
  所涉及之法律見解具有原則上重要性之理由。上訴狀或理由書
  如未依上述方法表明，或其所表明者與上開法條規定不合時，
  即難認為已合法表明上訴理由，其上訴自非合法。 
本件上訴人對於原判決提起上訴，雖以該判決違背法令為由，
  惟核其上訴理由狀所載內容，係就原審取捨證據、認定事實及
  契約解釋之職權行使所論斷：兩造於民國109年4月6日簽訂系
  爭買賣契約，上訴人未依約給付買賣價金，經被上訴人催告仍
  未履行，被上訴人依系爭買賣契約第12條第1項解除系爭買賣
  契約，並依同條第2項後段約定沒收系爭違約金新臺幣（下同
  ）195萬元，應屬有據。系爭違約金屬懲罰性違約金，上訴人
  空言主張該違約金數額過高，難以採信，其依民事訴訟法第24
  7條規定，請求確認被上訴人就系爭買賣契約第12條第2項對上
  訴人超過15萬元之債權不存在，為無理由，不應准許等情，指
  摘有判決適用法規不當之違背法令情事，及就原審已論斷或其
  他與判決結果無影響者，泛言未為論斷，而非表明該判決所違
  背之法令及其具體內容，暨依訴訟資料合於該違背法令之具體
  事實，更未具體敘述為從事法之續造、確保裁判之一致性或其
  他所涉及之法律見解具有原則上重要性之理由，難認其已合法
  表明上訴理由。依首揭說明，應認其上訴為不合法。
據上論結，本件上訴為不合法。依民事訴訟法第481條、第444
  條第1項、第95條、第78條，裁定如主文。
中　　華　　民　　國　　111 　年　　11　　月　　9 　　日
                      最高法院民事第六庭
                          審判長法官  魏  大  喨
                                法官  李  寶  堂
                                法官  高  榮  宏
                                法官  胡  宏  文
                                法官  林  玉  珮
本件正本證明與原本無異
                              　　　　書　記　官
中　　華　　民　　國　　111 　年　　11　　月　　15　　日